臺灣臺南地方法院刑事判決　　　　　　　 94年度易字第327號
　　公　訴　人　臺灣臺南地方法院檢察署檢察官
　　被　　　告　甲○○
　　　　　　　　　　　　1號
　　選任辯護人　黃厚誠律師
上列被告因偽造文書案件，經檢察官提起公訴（93年度偵字第11
873號），本院判決如下：
    主  文
本件公訴不受理。
    理  由
一、公訴意旨如附件起訴書所載。
二、按已經提起公訴或自訴之案件，在同一法院重行起訴者，應
    諭知不受理之判決，並得不經言詞辯論為之，刑事訴訟法第
    三百零三條第二款、第三百零七條分別定有明文。
三、又犯罪事實是否已經起訴，係以起訴書之犯罪事實欄已否記
    載以為斷。經查台灣台南地方法院檢察署檢察官曾於民國八
    十八年四月二十二日以該署八十七年度偵字第一四三二六號
    、八十八年偵字第二七七、一七九五、四九九０號對被告甲
    ○○另案向本院提起公訴，依該起訴書之犯罪事實欄第一段
    已載明：『甲○○民國七十五年六月五日開設銘琇眼鏡實業
    有限公司，八十一年六月十九日復開設聯乙興業有限公司，
    八十二年二月十三日又與魏大村、陳聰遠（所涉詐欺及偽造
    文書罪嫌部分移由本院併案審理）合夥開設台翔眼鏡實業有
    限公司，未料適逢景氣低迷而不堪虧損，三人竟基於意圖為
    自己不法所有及業務上文書登載不實之概括犯意聯絡，自八
    十三年三月間起，利用親友李國郁、王美雪、黃蔡淑貞、魏
    春蘭、李國輝、朱瑞聰、許光賢、劉哲嘉、陳美伶等人名義
    虛設群發眼鏡實業有限公司、惠而普光學有限公司、羅得光
    學有限公司、惠安眼鏡實業有限公司、鼎通興業有限公司、
    泓門企業有限公司、永堡企業有限公司、豐池興業有限公司
    及隆泉興業有限公司等九家行號，「並僱用具有業務上文書
    登載不實犯意聯絡之林敏惠、劉惠真，在台南市稅捐稽徵處
    稅務員施克洲（甲○○自八十四年一月起至八十五年三月止
    ，每月支付新台幣六萬元予施克洲作為報酬）指導下，於前
    述十二家公司行號間，相互虛偽開立銷貨統一發票及支付貨
    款支票，製造假業績以美化帳面」，旋分別持向台灣銀行台
    南分行、台灣銀行岡山分行、台灣中小企業銀行開元分行、
    台南市第二信用合作社總社（現改為中興銀行赤崁分行）、
    華南銀行西台南分金華路辦事處、華南銀行南都分行、上海
    商業銀行東台南分行、彰化銀行延平分行、華南銀行永康分
    行等九家行庫辦理信用貸款或客票融資（俗稱貼現），致使
    銀行陷於錯誤，而交付如附表一所示之款項二億零一百九十
    五萬元，迄八十五年四月一日，甲○○等人將旗下前述十二
    家公司一齊放倒，貸款銀行始知受騙。』等語，是由上開「
    並僱用具有業務上文書登載不實犯意聯絡之林敏惠、劉惠真
    ，在台南市稅捐稽徵處稅務員施克洲（甲○○自八十四年一
    月起至八十五年三月止，每月支付新台幣六萬元予施克洲作
    為報酬）指導下，於前述十二家公司行號間，相互虛偽開立
    銷貨統一發票及支付貨款支票，製造假業績以美化帳面」之
    犯罪事實記載觀之，自足認檢察官之犯罪事實欄已敘明被告
    以行賄公務員施克洲為方法，並完成在其指導下，於前述十
    二家公司行號間，相互虛偽開立銷貨統一發票之業務上登載
    不實文書（按應係填製不實會計憑證）犯行之目的，而對其
    所犯非公務員對於依據法令從事公務之人員關於違背職務之
    行為交付賄賂罪，已提起公訴，雖其犯罪事實欄註記被告甲
    ○○所涉上開偽造文書罪嫌部分移由台灣高等法院台南分院
    併案審理，而將該部分事實排除於起訴事實之外，惟其上開
    業務登載不實犯行，因與所犯上開交付賄賂犯行，有方法與
    結果之牽連犯裁判上一罪之關係，自已為該案起訴效力所及
    （按被告行為後，刑法第五十五條之牽連犯規定，業於九十
    四年一月七日修正公布刪除，並於九十五年七月一日施行，
    則被告所犯上述二罪應依數罪併罰之規定分論併罰，比較新
    、舊法結果，修正後之規定並非較有利於被告，依刑法第二
    條第一項前段規定，仍應適用較有利於被告之行為時法律之
    舊法論以牽連犯，此有最高法院九十五年第八次刑事庭會議
    決議可資參照），應認亦業經起訴在案。故本院以八十八年
    度訴字第五八二號判決，雖因上開起訴書之排除註記，而未
    將其上開第一段之犯罪事實予以審判，嗣被告不服該判決向
    台灣高等法院台南分院提起上訴，該院九十年度上訴字第一
    三八八號判決（按經最高法院以九十二年度台上字第三０六
    一號判決撤銷發回）理由欄之七敘明：被告甲○○所犯行使
    業務登載不實文書之罪（即虛設行號部分）無從併辦，應由
    檢察官另行偵辦云云，及同院九十二年度重上更(一)字第三三
    七號判決理由欄六亦為相同之記明，而均未將起訴書第一段
    之業務登載不實文書之犯罪事實併予以審判，致公訴人復據
    以提起本訴。惟上開台灣高等法院台南分院九十二年度重上
    更(一)字第三三七號判決，業經最高法院九十四年度台上字第
    四四０九號判決撤銷發回，以上各情有上開各該案號起訴書
    、判決書影本在卷足憑，並經本院調閱上開案號卷宗查明無
    訛。而依上開經最高法院以九十四年度台上字第四四０九號
    判決書第五頁倒數第八行後段起至第六頁第十五行已指摘稱
    ：「原判決（按指上開台灣高等法院台南分院九十二年度重
    上更(一)字第三三七號）犯罪事實欄一記載甲○○與魏大村、
    陳聰遠基於業務上登載不實之概括犯意聯絡，虛設公司，僱
    用亦具有犯意聯絡之林敏惠、劉惠真，並與施克洲基於上開
    犯意聯絡，甲○○則於八十四年一月起至八十五年三月期間
    ，按月支付六萬元予施克洲。由甲○○提供所虛設公司之間
    相互虛偽開立銷貨統一發票及支付貨款支票，並由施克洲指
    導，以製造假業績並美化帳面，分別持向銀行辦理信用貸款
    或客票融資，甲○○嗣後於偵查中自白其等犯行等情。於理
    由欄貳二 (一)( 二)( 三)( 五)(1)(2)(3)敘明認定甲○○確有
    該部分犯行之所憑證據。並於理由欄貳二 (五)(3)說明甲○
    ○所為並無對具有公務員身分之施克洲，以關於違背職務之
    行為，期約或交付賄賂或其他不正利益之辯解，並不可採，
    足見甲○○確有對施克洲交付錢財，使施克洲協助於帳冊上
    不實登載之行為云云（原判決第二八至三一頁）。又於理由
    欄貳三概括說明甲○○所為，係犯貪污治罪條例第十一條第
    三項、第一項之非公務員對於依據法令從事公務之人員，關
    於違背職務之行為，交付賄賂罪，及刑法第二百十六條、第
    二百十四條之行使使公務員登載不實文書罪；甲○○既於法
    務部調查局台南縣調查站（下稱台南縣調查站）調查時自白
    ，自應依貪污治罪條例第十一條第四項之規定減輕其刑云云
    （原判決第五二、五三頁）。而依起訴書證據並所犯法條欄
    之記載，檢察官認施克洲所為，係犯刑法第二百十五條之業
    務上文書登載不實罪嫌；甲○○則與之為共同正犯。原判決
    對甲○○之行為，是否成立檢察官起訴書所指之罪名，未為
    任何論述說明」等語，及於第七頁倒數第七行起至八頁第八
    行指摘稱「：本件檢察官於起訴書犯罪事實欄記載甲○○與
    魏大村、陳聰遠以業務上文書登載不實之犯意，僱用亦具有
    犯意聯絡之林敏惠、劉惠真，以虛設公司相互虛偽開立銷貨
    統一發票及支付貨款支票，製造假業績以美化帳面，向銀行
    辦理信用貸款或客票融資，涉嫌犯罪等情。原判決事實欄一
    亦為相同記載，並認定林敏惠、劉惠真為從事會計業務之人
    。則渠等所虛偽開立銷貨統一發票，及製造假業績而美化之
    相關帳冊，若屬商業會計法第十五條所列會計憑證無訛，自
    應於犯罪事實欄予以記載，並於理由內對該部分應如何適用
    法律為說明。原判決事實欄一仍略載為業務上登載不實之文
    書，已欠妥適。復於理由貳三僅就甲○○犯貪污治罪條例第
    十一條第三項、第一項之非公務員對於依據法令從事公務之
    人員，關於違背職務之行為，交付賄賂罪，及刑法第二百十
    六條、第二百十四條之行使使公務員登載不實罪為論述，未
    說明甲○○虛偽開立銷貨統一發票，及製造假業績而美化之
    記帳行為，是否成立犯罪或應如何論罪，自有已受請求之事
    項未予判決之違法。」等語參互觀之，足見依該判決意旨，
    亦認定本件檢察官起訴之被告甲○○所犯業務上登載不實文
    書之同一事實，已經為該案起訴效力所及，該案未併予審判
    ，有已受請求之事項未予判決之違法情事。故公訴人仍向本
    院重行提起本訴，揆諸上開說明，自應諭知不受理之判決，
    並不經言詞辯論為之。
四、據上論斷，應依刑事訴訟法第三百零三條第二款、第三百零
    七條判決如主文。
中　　華　　民　　國　　96　　年　　1　 　月　　12　　日
                  刑事第一庭  審判長法  官  陳顯榮
                                    法  官  林勝利
                                    法  官  柯顯卿
以上正本證明與原本無異。
如不服本判決應於送達後十日內向本院提出上訴狀。
                                    書記官  黃子起
中　　華　　民　　國　　96　　年　　1　 　月　　12　　日
